【裁判字號】    88,家上,254
【裁判日期】    890502
【裁判案由】    確認遺囑真正
【裁判全文】
台灣高等法院民事判決  八十八年度家上字第二五四號
      上  訴  人  甲  ○
      訴訟代理人  粟濟中律師
      被上訴人    行政院國軍退除役官兵輔導委員會桃園縣榮民服務處
                              .
      法定代理人  李友德      .
      訴訟代理人  施小凡律師
右當事人間請求確認遺囑真正事件，上訴人對於中華民國八十八年七月十四日台灣桃
園地方法院八十八年度家訴字第三號第一審判決提起上訴，本院判決如左：
    主    文
原判決廢棄。
確認王作華於民國八十二年四月二日之自書遺囑為真正。
第一、二審訴訟費用由被上訴人負擔。
    事    實
甲、上訴人方面：
一、聲明：求為判決：如主文所示。
二、陳述：除與原判決記載相同部分，予以引用外，並補稱：
    憲兵學校就系爭王作華所自書之遺囑予以鑑定，亦認定與王作華之病中感言筆記
    原本及平日書信上筆跡相同，益證王作華於民國（下同）八十二年四月二日所預
    立之遺囑，係其所自寫，自屬真正。
三、證據：除援用原審立證方法外，並補提出王作華病中感言二十頁、王作華平日致
    大陸親人信函及信封多件為證，及聲請就系爭遺囑進行筆跡鑑定。
乙、被上訴人方面：
一、聲明：求為判決：上訴駁回。
二、陳述：與原判決記載相同，茲引用之。
三、證據：援用原審立證方法。
丙、本院依上訴人之聲請囑託憲兵學校就王作華所預立之自書遺囑、與其病中感言筆
    記及致大陸親人信函及信封實施筆跡鑑定。
    理    由
一、本件上訴人起訴主張：上訴人之義父王作華為榮民，於八十二年四月二日自書遺
    囑全文，表示願將其所留一切財產交由上訴人繼承，並於遺囑上親自簽名、蓋章
    及記明年月日，已符合民法第一千一百九十條之規定，為有效成立之自書遺囑，
    王作華已於八十六年五月八日死亡，而其遺產管理人即被上訴人竟否認該遺囑為
    真正等情，求為確認前開遺囑為真正之判決。
    被上訴人則以：上訴人並不能證明系爭遺囑為真正云云，資為抗辯。
二、經查上訴人主張上訴人之義父王作華為榮民，於八十六年五月八日死亡，被上訴
    人為其遺產管理人之事實，為被上訴人所不爭執，並有死亡證明書、戶籍謄本及
    被上訴人服務處（八十七）桃縣榮處字第六九○三號函可稽（見原審卷第五頁、
    第六頁及第十一頁），自堪認為真實。又上訴人另主張系爭遺囑係王作華所自書
    ，亦據其提出該遺囑及王作華生前所自寫之病中感言筆記及平日致大陸親人信函
    與信封多件（見本院卷第十八頁至第四○頁）為證，雖被上訴人否認該遺囑為真
    正，惟經本院將該遺囑連同上開筆記及信件送請憲兵學校實施鑑定結果，認為「
    八十二年四月二日預立遺囑書原本上筆跡與八十六年二月一日信函上筆跡、八十
    二年十月至八十三年七月病中感言筆記原本上筆跡間，書寫之個性、慣性、特徵
    、筆劃關連及組織方式均相同」（見本院卷第五八頁至第六五頁所附憲兵學校鑑
    定報告書），亦堪認系爭遺囑乃王作華所自寫；再經參酌證人即王作華之友人黃
    永祥於原審所證稱：「．．．我是知道王作華和甲○的關係，甲○是他的乾兒子
    」、「我是有聽他說要把遺產全部給原告（即上訴人）」（見原審卷第十八頁）
    之情節，經核亦與該遺囑所載之內容相符，益見系爭遺囑為真正。
三、綜上所述，系爭遺囑既屬真正，而被上訴人竟予否認，則上訴人即有受確認判決
    之法律上利益。從而，上訴人對於被上訴人請求確認該遺囑為真正，自屬應予准
    許。原審所為上訴人敗訴之判決，尚有未洽，上訴論旨指摘原判決不當，求予廢
    棄改判，為有理由。
四、至兩造其餘之攻擊或防禦方法，及未經援用之證據，經本院斟酌後，認為均不足
    以影響本判決之結果，自無一一詳予論駁之必要，併此敘明。
五、據上論結，本件上訴為有理由，依民事訴訟法第四百五十條、第七十八條，判決
    如主文。
中      華      民      國    八十九    年      五      月      二      日
                                臺灣高等法院民事第十三庭
                                    審判長法  官  林  鄉  誠
                                          法  官  劉  清  景
                                          法  官  謝  碧  莉
右正本係照原本作成。
如不服本判決，應於收受送達後二十日內向本院提出上訴書狀，其未表明上訴理由者
，應於提出上訴後二十日內向本院補提理由書狀（均須按他造當事人之人數附繕本）
上訴時應提出委任律師或具有律師資格之人之委任狀；委任有律師資格者，另應附具
律師及格證書及釋明委任人與受任人有民事訴訟法第四百六十六條之一第一項但書或
第二項（詳附註）所定關係之釋明文書影本。
中      華      民      國    八十九    年      五      月      五      日
                                          書記官  曹  聖  德
附註：
民事訴訟法第四百六十六條之一（第一項、第二項）：
對於第二審判決上訴，上訴人應委任律師為訴訟代理人。但上訴人或其法定代理人具
有律師資格者，不在此限。
上訴人之配偶、三親等內之血親、二親等內之姻親，或上訴人為法人、中央或地方機
關時，其所屬專任人員具有律師資格並經法院認為適當者，亦得為第三審訴訟代理人
。


司法院資訊處製作；財團法人民間司法改革基金會備份。
